臺灣高雄地方法院民事判決　　　　　　　　　　　　九十三年度訴字第二一一八號
　　原　　　告　乙○○
　　訴訟代理人　王國論律師
　　　　　　　　康進益律師
　　被　　　告　倫宏橡膠有限公司
　　法定代理人　丙○○
　　訴訟代理人　孫志鴻律師
　　複代理人　　蔡鴻杰律師
右當事人間請求損害賠償事件，本院於民國九十四年一月十一日言詞辯論終結，判決
如左：
    主    文
原告之訴及假執行之聲請均駁回。
訴訟費用由原告負擔。
    事實及理由
一、原告主張：伊自民國九十二年九月起任職於被告公司，負責塑膠射出機械設備之
    操作工作，工作時間為每天十七時至二十二時。茲九十三年三月二十四日伊如常
    出勤，操作編號Ａ６之機台，被告突於當日十八時許命其止料，並於十九時三十
    分許，將其調至較陌生之編號Ｃ１機台（以下簡稱系爭機台）工作，惟被告並未
    曾事先教導、訓練伊使用此機台，伊前曾被分派操作一次，即曾以不熟習為由，
    異議並予拒絕，伊遂當場反應此機台非伊使用過之機具，詎被告為求趕工，仍勉
    強伊操作，以致於當日二十時五十分許發生事故，伊右手掌粉碎性壓傷，終至截
    肢，遺存殘廢。而依勞工安全衛生法第五條第一項、第二十三條規定，雇主為防
    止機械、器具、設備等引起之危害，應設置符合標準之必要安全設備，且應對勞
    工施以從事工作及預防災變所必要之安全衛生教育、訓練，然被告公司疏未遵守
    前揭保護他人之法律，伊因而受有損害，爰依民法第一百八十四條第二項、第二
    十八條規定，請求被告賠償醫療費用新台幣（以下同）五萬零八百五十五元、減
    少勞動能力之損失一百三十八萬零九百七十五元、精神慰撫金一百萬元等語。並
    聲明：被告應給付原告二百四十三萬一千八百三十元，及自起訴狀繕本送達翌日
    起至清償日止，按年息百分之五計算之利息，並願供擔保請准宣告假執行。
二、被告則以：系爭機台設置有緊急停止按鈕，伊亦有對原告施以勞工安全教育訓練
    ，且原告已往於九十二年十月二十七日、二十八日均曾操作過系爭機台，本件係
    因原告未遵守操作程序始發生事故等語，資為抗辯。並聲明：原告之訴駁回，如
    受不利判決，願供擔保請准宣告假執行。
三、原告主張其於九十三年三月二十四日二十時五十分許操作系爭機台時，發生職災
    事故，致右手掌粉碎性壓傷，經截肢治療，遺存殘廢等情，為被告所不爭，堪信
    屬實。惟原告主張被告未依勞工安全衛生法規定，就系爭機台設置符合標準之危
    害預防措施，且未對其施以教育訓練，而違反保護他人法律，應負賠償責任等語
    ，為被告所否認，並以前揭情詞置辯。是本件所應審究者，在於：被告有無就系
    爭機台施設危害防護裝置？有無對原告施以勞工安全教育訓練？而論就被告是否
    有違反保護他人之法律。經查：
（一）系爭機台生產步驟過程為：(1)固定四支置具。(2)雙手啟動開關，下模自動進入
      機台定位，上模向下合模。(3)下模定位後，上模自動進行下壓動作。(4)上、下
      合模後，機台進行射出動作。(5)完成射出動作後，機台自動開模，上模向上移
      動，下模則向前退出機台至作業者前方。(6)取出射出完成品及料頭，完成後再
      循環回第一步驟。又該機台之啟動開關設於機台前方兩側，需同時按壓方得啟
      動，運作過程中，如擬予以中止，按壓機台前方正中央之緊急停止開關，即可
      停止機械運作。此有被告提出之生產步驟敘述書暨照片十九幀附卷可稽，且為
      原告所不爭。準此，以系爭機台之機械結構單純，兩側啟動開關設定需雙手同
      時按壓始得運轉，又設有緊急停止開關，一經按撳即可停止機台之運轉，且其
      位置係在機台前方正中央，易於接觸使用，足見該機台不會因無意碰觸單側啟
      動開關而轉動，而停止其運作則甚簡易便利，堪認被告就系爭機台潛在危害之
      預防，已妥為安設防護裝置，而難認有何未遵勞工安全衛生法規之情形。
（二）其次，被告確曾對原告就操作系爭機台予以安全衛生訓練，業據證人即被告公
      司課長甲○○到庭證述：被告公司機台有平躺式、直立式兩種，平躺式有十一
      台，直立式有一台，兩者操作方式大同小異，平躺式都有安全門，只有在門關
      起時機器才會運作，打開時機器會自動停止，直立式沒有安全門，若要機器停
      止，需按緊急回升鈕，系爭機台係直立式機台；伊於八十五年九月進公司，以
      前之廠長教伊實際操作，並告知危險注意事項，例如平躺式機台安全門開關不
      能壓死，因壓住功能會喪失，若有成品忘了拿起要開安全門拿出時，要按緊急
      開關，機器就會往回縮，嗣伊接任班長、課長，均有教育新進員工，實際示範
      操作並告知危險事項；原告約於九十一年來公司，由伊負責訓練，伊有先作給
      原告看，教伊每個操作動作等語歷歷（第八八至九０頁）。參以，原告於本件
      事故前曾操作系爭機台三次，亦據證人陳述明確，並有被告提出之作業員自主
      檢驗記錄表二紙在卷足稽（第六一頁），且為原告所不爭；又被告公司之各機
      台並無固定之操作配置，而係照出貨先後由課長排定操作順序，系爭機台大部
      分員工均輪流操作過等情，亦據上開證人證述明確，執此，足證被告對其員工
      就系爭機台之操作，確有實施工作或防災之教育訓練，否則原告或其他員工已
      往焉能平順、安全地操作系爭機台，而不生任何職災事故。
（三）至原告陳稱其已往曾拒絕操作系爭機台，事發當日其係臨時受調配而加操作該
      機台各節，固與證人所述：原告操作系爭機台四次，包括事故當次，其中第三
      次伊排原告操作該機台時，原告有告訴伊該機台塑膠成品不太好拔，伊就調原
      告去別部機台；事發當日原告先接別部機台，嗣伊叫原告停起來，移到系爭機
      台等語相符（第九一至九三頁）。惟系爭機台操作方式甚為簡明，並非複雜、
      繁瑣，且與其他平躺式機台之操作方式，無太大差異，已如前述，是足認系爭
      機台本身並無額外之操作或防害上之困難，即使臨時受命，客觀上亦不至於增
      加勞工工作之危險。又縱令原告所謂塑膠成品較難拔出乙節非虛，以成品產出
      時機械運作已呈停頓狀態，苟使用者不重按壓啟動開關，機台即不會運轉，而
      不至產生危害，至多因拔出清除花費之時間較長，影響工作效率或產能，是尚
      難因原告已往曾表示成品拔除不易，即認被告就系爭機台未施設合於標準之防
      災措施，亦無從認被告未給與原告作業、防害所需之裝備、訓練，或給與之內
      容、程度不夠充分。是原告本段陳述，並不足據為有利於其之判斷。
（四）綜上所述，足認被告就系爭機台已妥為設置危害防護措施，且已對原告施以工
      作及防災教育訓練，故並無違反勞工安全衛生法令之情事。
四、從而，原告主張被告違反保護他人之法律，致其受有損害等情，要無可採。其請
    求被告賠償二百四十三萬一千八百三十元及法定遲延利息，洵屬無據，應予駁回
    。又其訴既經駁回，其假執行之聲請即失所依附，應一併駁回。
五、結論：本件原告之訴為無理由，依民事訴訟法第七十八條，判決如主文。
中　　　華　　　民　　　國　　九十四　　年　　　一　　　月　　二十五　　日
　　　　                            臺灣高雄地方法院民事第一庭
                                         法      官 甯  馨
正本係照原本作成。
如不服本判決，應於送達後廿日內，向本院提出上訴狀並表明上訴理由，如於本判決
宣示後送達前提起上訴者，應於判決送達後十日內補提上訴理由書（須附繕本）。
中　　　華　　　民　　　國　　九十四　　年　　　一　　　月　　三十一　　日
                                         法院書記官 林麗文
